臺灣臺中地方法院刑事判決　　　　　　100年度交易字第545號
公　訴　人　臺灣臺中地方法院檢察署檢察官
被　　　告　鄭畯元
上列被告因過失傷害案件，經檢察官提起公訴（100年度偵字第8
424號），本院判決如下：
    主    文
鄭畯元因過失傷害人，處拘役伍拾日，如易科罰金，以新臺幣壹
仟元折算壹日。
    犯罪事實
一、鄭畯元於民國（下同）100年1月14日下午4時33分許，騎乘
    車牌號碼761-HMT號重型機車，沿臺中市○區○○街由南往
    北方向行駛，途經臺中市○區○○街與永興街298巷無號誌
    交岔路口時，本應注意減速慢行，作隨時停車之準備，並應
    注意車前狀況，隨時採取必要之安全措施，而依當時天候晴
    ，日間自然光線，路面為柏油、乾燥、無缺陷及無障礙物，
    視距良好，又無不能注意之情形，詎其能注意，竟疏未注意
    車前狀況並減速慢行作隨時停車之準備，猶貿然直行通過上
    開交岔路口，適有陳威誌騎乘車牌號碼JKJ-716號重型機車
    後載蔡宗欣，沿臺中市○區○○街由北往南方向駛至上開交
    岔路口並欲左轉時，亦疏未注意轉彎車應讓對向直行之鄭畯
    元所騎乘上開機車先行，即逕行左轉，因而鄭畯元所騎乘上
    開機車之前車輪遂與陳威誌所騎乘上開機車之右前腳踏板處
    發生碰撞，使陳威誌人車倒地，致陳威誌受有右足第一至第
    五蹠骨閉鎖性骨折合併脫臼之傷害。鄭畯元則於肇事後在未
    經有偵查權之機關或公務員發覺為犯嫌前，向到場處理本件
    車禍之臺中市政府警察局交通警察大隊第二分隊警員張元哲
    自首即陳明其為肇事者及肇事經過，並願接受裁判。
二、案經陳威誌訴請臺灣臺中地方法院檢察署檢察官偵查起訴。
    理    由
一、按被告以外之人（包括證人、鑑定人、告訴人、被害人及共
    同被告等）於審判外之陳述雖不符刑事訴訟法第159條之1至
    之4等4條之規定，而經當事人於審判程序同意作為證據，法
    院審酌該言詞陳述或書面陳述作成時之情況，認為適當者，
    亦得為證據；當事人、代理人或辯護人於法院調查證據時，
    知有刑事訴訟法第159條第1項不得為證據之情形，而未於言
    詞辯論終結前聲明異議者，視為有前項之同意，同法第159
    條之5定有明文。立法意旨在於傳聞證據未經當事人之反對
    詰問予以核實，原則上先予排除。惟若當事人已放棄反對詰
    問權，於審判程序中表明同意該等傳聞證據可作為證據；或
    於言詞辯論終結前未聲明異議，基於尊重當事人對傳聞證據
    之處分權，及證據資料愈豐富，愈有助於真實發見之理念，
    且強化言詞辯論主義，使訴訟程序得以順暢進行，上開傳聞
    證據亦均具有證據能力。查檢察官、被告對於本案卷內相關
    證人之證述、文書卷證資料，並未就有合於刑事訴訟法第15
    9條第1項不得為證據之情形於本院言詞辯論終結前聲明異議
    ，且上述證人之證述、文書卷證資料亦經本院於審理期日逐
    一提示、朗讀，並告以要旨，本院復審酌相關證人證述筆錄
    製成、文書卷證資料取得，並無證據顯示有何違背程序規定
    情事，依據上述之說明，均應具有證據能力。
二、訊之被告鄭畯元固坦承於上開時地，其所騎乘車牌號碼761-
    HMT號重型機車之前車輪與陳威誌所騎乘車牌號碼JKJ-716號
    重型機車之右前腳踏板處發生碰撞，使陳威誌人車倒地，致
    陳威誌受傷，然矢口否認有何過失傷害犯行，辯稱：當時伊
    已行駛過該巷口，而是陳威誌直接從快車道左轉，且未打方
    向燈，因而2機車發生碰撞，伊應無過失云云。惟查上開犯
    罪事實，業據證人即告訴人陳威誌於偵查中、本院審理時指
    證訴綦詳，並有道路交通事故現場圖、道路交通事故調查報
    告表（一）（二）、臺中市○○○○○道路交通事故初步分
    析研判表、現場及車損照片計8張與告訴人陳威誌提出之中
    國醫藥大學附設醫院診斷證明書影本附卷可憑。且依卷附警
    繪道路交通事故現場圖及現場照片2張所示，被告及告訴人
    所騎乘上開機車均倒在靠北方之該交岔路口；且被告於100
    年3月23日偵查中亦供稱：「（問：雙方車輛發生碰撞的位
    置是否是在永興街與永興街298巷口？）是。路口沒有交通
    號誌。」、「（問：對於本件車禍，認你有無過失？）我認
    為雙方都有過失才會發生車禍，我的過失是應該要研判告訴
    人可能會急轉彎。」等語；參以被告於本院審理時供稱：伊
    通過該交岔路口尚未撞到陳威誌所騎乘機車時，伊有加速等
    語，顯見被告於上開時間騎乘上開機車，途經臺中市○區○
    ○街與永興街298巷無號誌交岔路口時，疏未注意車前狀況
    並減速慢行作隨時停車之準備，猶貿然直行通過該交岔路口
    ，因而肇事致告訴人受有傷害無誤。是被告上開所辯，無非
    事後卸責之詞，不足採信。按汽車行經無號誌之交岔路口，
    應減速慢行，作隨時停車之準備；且汽車行駛時，駕駛人應
    注意車前狀況，並隨時採取必要之安全措施，道路交通安全
    規則第93條第1項第2款、第94條第3項分別定有明文。經查
    本件被告於上開時地騎乘上開機車，本應注意遵守上開規定
    ，而依當時天候晴，日間自然光線，路面為柏油、乾燥、無
    缺陷及無障礙物，視距良好，有道路交通事故調查報告表（
    一）附卷可查，又無不能注意之情形，詎其能注意，竟疏未
    注意車前狀況並減速慢行作隨時停車之準備，猶貿然直行通
    過該交岔路口，因而肇事致告訴人受有如事實欄所載傷害，
    足見被告自有過失，雖告訴人亦疏未注意轉彎車應讓直行車
    先行，而與有過失，惟被告仍難辭過失之責。況本件車禍經
    送請臺中市車輛行車事故鑑定委員會鑑定結果，亦認告訴人
    駕駛重機車於交岔路口左轉彎時，未讓對向直行車先行，為
    肇事主因，另被告駕駛重機車行經交岔路口，疏未減速慢行
    ，為肇事次因，有該鑑定委員會鑑定意見書附卷可考，益證
    被告確有過失，且其過失行為與告訴人受傷間具有相當因果
    關係。本件事證明確，被告犯行堪以認定。
三、核被告鄭畯元所為，係犯刑法第284條第1項前段之過失傷害
    罪。查被告於肇事後，在未經有偵查權之機關或公務員發覺
    為犯嫌前，向到場處理本件車禍之臺中市政府警察局交通警
    察大隊第二分隊警員張元哲陳明其為肇事者及肇事經過等情
    ，此經被告供明在卷，並有臺中市○○○道路交通事故肇事
    人自首情形紀錄表1紙附卷可稽，足認被告係自首而接受裁
    判，依刑法第62條前段規定減輕其刑。爰審酌被告於肇事後
    迄今尚未與告訴人達成和解賠償損害，及其過失程度，告訴
    人所受傷害程度，與被告犯罪後否認犯行，尚無從為其有利
    之考量等一切情狀，量處如主文所示之刑，並諭知易科罰金
    之折算標準，以示懲儆。
四、據上論斷，應依刑事訴訟法第299條第1項前段，刑法第284
    條第1項前段、第62條前段、第41條第1項前段，刑法施行法
    第1條之1第1項、第2項前段，判決如主文。
本案經檢察官蔡志明到庭執行職務。
中    華    民    國   100    年    7     月    27    日
                  刑事第一庭    法  官  朱光國
以上正本證明與原本無異。
如不服本判決應於收受判決後10日內向本院提出上訴書狀，並應
敘述具體理由；其未敘述上訴理由者，應於上訴期間屆滿後20日
內向本院補提理由書（均須按他造當事人之人數附繕本）「切勿
逕送上級法院」。
                                書記官  巫偉凱
中    華    民    國   100    年    7     月    27    日
附錄論罪科刑法條
刑法第284條第1項：
因過失傷害人者，處 6 月以下有期徒刑、拘役或 5 百元以下罰
金，致重傷者，處1年以下有期徒刑、拘役或5百元以下罰金。